臺灣彰化地方法院北斗簡易庭民事判決
110年度斗小字第64號
原      告  海天公寓大廈管理委員會


法定代理人  李夢麟  
訴訟代理人  蔡明輝  
被      告  沈育莉  
訴訟代理人  沈晏莛    住○○市○區○○○道0段000號00樓                           之0
上列當事人間請求給付管理費事件，本院於民國110年5月18日言
詞辯論終結，判決如下：
    主    文
被告應給付原告新臺幣貳萬壹仟肆佰玖拾肆元及自民國一一○年
二月十九日起至清償日止，按週年利率百分之五計算之利息。
原告其餘之訴駁回。
訴訟費用新臺幣壹仟元，其中新臺幣柒佰伍拾壹元由被告負擔，
餘由原告負擔。
本判決原告勝訴部分得假執行。
    理由要領
一、原告主張：被告所有門牌號碼為彰化市○○路0段000巷0號3樓
    建物（面積共計102.99平方公尺〈包含室內面積79.8平方公
    尺、陽台面積10.32平方公尺、分擔公設12.87平方公尺〉約
    為31.15坪，下稱系爭房屋），依社區規約規定，住家每月
    每坪計收管理費新臺幣（下同）40元，被告自民國108年1月
    份起至109年11月份止迄未繳交管理費共計2萬8,635元，經
    原告屢催告被告繳納上開積欠管理費，被告均置之不理，爰
    依海天公寓大廈住戶規約及不當得利之法律關係，請求被告
    完納上開管理費及法定遲延利息等情。並聲明：被告應給付
    原告2萬8,635元及自起訴狀繕本送達翌日（即110年2月19日
    ）起至清償日止，按週年利率5%計算之利息。
二、被告則以：被告所有之系爭房屋為居住使用，從中間隔為2
    戶，2戶間並無通路為獨立使用，而系爭房屋分隔左右2戶後
    ，因大廈電梯設置在右邊，所以右邊戶可使用電梯，而左邊
    戶並無電梯設置又無法穿越右邊至梯間使用電梯公設，故如
    原告之請求系爭房屋一律用住宅管理費率每月每坪40元計算
    管理費，至為不公；且系爭房屋係被告向前手購買，前手已
    將系爭房屋隔成兩戶，而前手繳交之各月管理費亦有空戶減
    半繳交（即每坪20元）情形，原告上開請求實不合理等語，
    以為置辯。並聲明：原告之訴駁回。　　
三、得心證之理由：　　
　㈠原告上開主張，業據其提出公寓大廈管理組織報備證明書、
    系爭房屋建物登記第三類謄本、住戶公約、存證信函、被告
    積欠管理費明細表等件為證，被告上開期間未繳交管理費之
    事實亦為被告所不爭執，應堪信原告上開主張事實為真。　
　㈡按區分所有權人或住戶積欠應繳納之公共基金或應分擔或其
    他應負擔之費用已逾二期或達相當金額，經定相當期間催告
    仍不給付者，管理負責人或管理委員會得訴請法院命其給付
    應繳之金額及遲延利息，公寓大廈管理條例第21條定有明文
    。又按，應付利息之債務，其利率未經約定，亦無法律可據
    者，週年利率為百分之5；給付有確定期限者，債務人自期
    限屆滿時起，負遲延責任。給付無確定期限者，債務人於債
    權人得請求給付時，經其催告而未為給付，自受催告時起，
    負遲延責任。其經債權人起訴而送達訴狀，或依督促程序送
    達支付命令，或為其他相類之行為者，與催告有同一之效力
    ；遲延之債務，以支付金錢為標的者，債權人得請求依法定
    利率計算之遲延利息。但約定利率較高者，仍從其約定利率
    。民法第203條、第229條第1項、第2項、第233條分別定有
    明文。
　㈢被告為系爭房屋所有權人即海天公寓社區之區分所有權人，
    自應依海天公寓社區住戶規約按月繳納管理費，以便於管理
    委員會修繕及維護社區各項設施，被告對於其自108年1月份
    起至109年11月份止均未繳納管理費乙事並無爭執，僅認管
    理委員會請求其繳納之管理費以3樓整戶坪數計算，而未考
    量系爭房屋西邊戶無法使用電梯公設之情形，對於被告並不
    公平，且與前手住戶收取管理費有差別對待，被告因此拒絕
    繳納上開期間管理費等情。經查，被告所有系爭房屋位於3
    樓非1樓店面，且有管理委員會向前手收取管理費單據為證
    ，則被告之系爭房屋應為住宅無誤。原則上應以每坪40元計
    收管理費，惟本院認依下列理由，原告對於被告系爭房屋收
    取管理費之計算有所不公，茲分述如下：
　⒈被告從系爭房屋內部中間加裝隔間牆，使原本3樓一分為東西
    兩邊，西邊居住之人無法穿越東邊使用電梯公設，無法享受
    一般社區住戶同等對於各種社區公設使用權利，既然使用權
    利有別於其他住戶，則管理費之計算自應有不同之標準，此
    為落實「使用者付費」之基本精神，如果不理會被告對於系
    爭房屋之合法改造，一律以每坪40元計算管理費，原告實對
    於被告有不公平之處。
　⒉不論原戶型為何？被告既然將原來1戶變更為3戶，且無違法
    之處，此可由原告提出之建物謄本得知，則表示被告可任意
    申請變更其戶數經主管機關核准，而其室內規劃設計視被告
    使用需求而作變更，更無違建違法可言。然現實情形係被告
    將系爭房屋隔間一分為二，則管理委員會召集住戶大會開會
    時，即應將上開被告相同情形之戶數詳細了解，並提出住戶
    規約內關於管理費收取事宜修正議案提交住戶大會，並讓被
    告陳述其意見後表決，即無兩造對於有無使用電梯公設因而
    致管理費收取之爭議。原告僅依現行住戶規約內收取管理費
    標準，逕認被告應依「戶」為單位、坪數繳納一律相同之管
    理費，未經住戶大會決議，原告向被告收取其主張之管理費
    非有合理依據，誠如1樓之店面，未使用社區內之公設，就
    有不同之收費標準（每坪20元），亦為使用者付費之表徵。
    本院認原告上開主張，委無足採。
　⒊綜上，被告系爭房屋應有一半面積即15.575坪應依每坪40元
    計算管理費，另15.575坪應依每坪20元計算管理費。被告23
    個月之管理費應為21,494元（計算式：〈15.575×40×23〉＋〈15
    .575×20×23〉＝21494，小數點下四捨五入）。
　⒋至被告辯稱系爭房屋西邊現為「空戶」，應依管理費8折計算
    云云。被告始終未能舉證以實其說，為本院不採。又排水管
    線侵入被告專有專用分區等情，亦與本件無關，被告不得作
    為拒絕繳納管理費法律上之理由。　
　㈣綜上所述，原告依住戶規約及不當得利之法律關係，請求被
    告給付2萬1,494元及自110年2月19日起至清償日止，按週年
    利率5%計算之利息，為有理由，應予准許。逾上開範圍之請
    求，為無理由，應予駁回。本件訴訟費用1,000元，依兩造
    勝敗比例，其中751元由被告負擔（計算式：〈21494÷28635〉
    ×1000＝751，小數點下四捨五入），餘由原告負擔。　
四、依據民事訴訟法第389條第1項第3款之規定，本件係適用簡
    易訴訟程序所為原告部分勝訴之判決，自應由本院就原告勝
    訴部分依職權宣告准予假執行。
五、本件事證已臻明確，兩造其餘攻擊防禦方法，核與判決結果
    不生影響，爰不一一論述，附此敘明。
六、訴訟費用負擔之依據：民事訴訟法第79條。　　
中　　華　　民　　國　　110 　年　　5 　　月　　28　　日
                  北斗簡易庭  法　官  丁兆嘉
以上為正本，係照原本作成。
如不服本判決，僅得以判決違背法令為理由提起上訴，並應於判
決送達後20日內，向本院提出上訴狀。（須按他造當事人之人數
附繕本）。如委任律師提起上訴者，應一併繳納上訴審裁判費。
中　　華　　民　　國　　110 　年　　5 　　月　　28　　日
                              書記官  葉春涼